【裁判字號】    97,易,505
【裁判日期】    970429
【裁判案由】    偽造文書
【裁判全文】
臺灣臺中地方法院刑事判決               97年度易字第505號
公  訴  人  臺灣臺中地方法院檢察署檢察官
被      告  甲○○
                      1
上列被告因偽造文書案件，經檢察官提起公訴（96年度偵字第79
78號），本院依簡式審判程序判決如下：
    主    文
甲○○共同連續行使明知為不實之事項，而使公務員登載於職務
上所掌之公文書，足以生損害於公眾，處有期徒刑伍月，如易科
罰金，以銀元佰元即新臺幣玖佰元折算壹日；減為有期徒刑貳
月又拾伍日，如易科罰金，以銀元佰元即新臺幣玖佰元折算壹
日。
    犯罪事實
一、甲○○明知柬埔寨籍女子CHHUON SOKUNITHEA （中文譯名莊
    淑婷，另經檢察官為職權不起訴處分）為求得以進入臺灣地
    區工作，與其並無結婚之真意，竟為貪圖新台幣4 萬元之報
    酬及免費前往柬埔塞旅遊之機會，與CHHUON SOKUNITHEA 及
    仲介業者官威成（另由檢察官簽併臺灣高等法院臺中分院審
    理）共同基於偽造文書之概括犯意聯絡，由官威成居中介紹
    ，使甲○○與CHHUON SOKUNITHEA 以假結婚之方式，先於民
    國93年6月7日，在柬埔寨金邊市棉芷郡諾落區門牌62B 處結
    婚，並於同年6月8日，在柬埔寨辦妥結婚登記，且取得該國
    內容不實之聲明書，經駐胡志明市臺北經濟文化辦事處認證
    後，由甲○○於93年6 月14日，持上開內容不實之結婚證書
    ，向臺中市西屯區（起訴書誤載為西區）戶政事務所辦理甲
    ○○與CHHUON SOKUNITHEA 結婚之登記及戶籍登錄，使該管
    戶政機關公務員因而將該不實事項登載於職務上所掌管關於
    結婚登記及戶籍登錄之公文書即戶籍謄本內，足生損害於戶
    政機關戶政管理之正確性。其後官威成復持上開CHHUON SOK
    UNITHEA 之戶籍登記資料向內政部入出境管理局（現改由內
    政部入出國及移民署辦理）提出申請CHHUON SOKUNITHEA 入
    境依親之手續以為行使，並使該機關核發許可CHHUON SOKUN
    ITHEA 入境之簽證，足以生損害於內政部對於外國人出入境
    管理之正確性。嗣CHHUON SOKUNITHEA 入境後，即前往臺中
    市○○路622 號為林秋財（涉嫌刑法第296條第1項之犯行部
    分，另經檢察官為不起訴處分）所經營之冷凍房，從事殺雞
    工作。嗣於96年2 月18日下午6時，CHHUON SOKUNITHEA因不
    堪工作之苦，始至內政部入出國及移民署臺南縣專勤隊自首
    ，因而循線查悉上情。
二、案經臺南縣警察局善化分局報告臺灣臺中地方法院檢察署檢
    察官偵查起訴。
    理    由
壹、程序部分：
一、按簡式審判程序之證據調查，不受刑事訴訟法第159條第1項
    規定之限制，刑事訴訟法第273條之2定有明文。此乃因簡式
    審判程序，貴在審判程序之簡省便捷，故調查證據之程序宜
    由審判長便宜行事，以適當之方法行之即可；又因被告對於
    犯罪事實並不爭執，可認定被告亦無行使反對詰問權之意，
    因此有關傳聞證據之證據能力限制規定無庸予以適用。
二、本件證人CHHUON SOKUNITHEA 、江美鳳、官威成、林秋財於
    警詢及偵查中所為之陳述，雖為審判外之言詞陳述，其性質
    為傳聞證據；惟本件訴訟係適用簡式審判程序，有審判筆錄
    在卷可稽，是其等於警詢及偵查中所為之證言，自均得作為
    認定事實之證據。
貳、實體部分：
一、訊據被告甲○○對於上開犯罪事實坦承不諱，核與證人CHHU
    ON SOKUNITHEA 、江美鳳、官威成、林秋財等人分別於警詢
    及偵查中證述之情節相符。並有內政部警政署入出國及移民
    署96年12月12日移署資處娟字第09612029960號函附之CHHUO
    N SOKUNITHEA之外僑居留查詢表及外國人居留停留案申請表
    、戶籍謄本、同意書、合約書、CHHUON SOKUNITHEA 之中華
    民國外僑居留證、柬埔塞國護照、出境登記表、重入國許可
    、結婚證明書、入出國日期證明書、及臺中市西屯區戶政事
    務所96年12月7日中市西屯區戶字第0960006624號函各1份，
    以及CHHUON SOKUNITHEA個人及來台工作場所地相片7張等文
    件附卷可參，足見被告自白與犯罪事實相符，其上揭連續行
    使明知為不實事項而使公務員登載於職務上所掌公文書之犯
    行，事證明確，洵堪認定。
二、新舊法比較：被告行為後，刑法業於94年1月7日修正，於同
    年2月2日公布，於95年7月1日施行。按行為後法律有變更者
    ，適用行為時之法律，但行為後之法律有利於行為人者，適
    用最有利於行為人之法律，修正後即現行刑法第2條第1項訂
    有明文。
  (一)刑法第214 條之使公務員登載不實罪，其罰金刑之法定刑原
    為得科銀元500元以下罰金，因罰金罰鍰提高標準條例第1項
    前段規定，提高為10倍，為得科銀元5000元以下罰金。而依
    修正後刑法施行法第1條之1規定：「（第一項）中華民國九
    十四年一月七日刑法修正施行後，刑法分則編所定罰金之貨
    幣單位為新臺幣。（第二項）九十四年一月七日刑法修正時
    ，刑法分則編未修正之條文定有罰金者，自九十四年一月七
    日刑法修正施行後，就其所定數額提高為三十倍。但七十二
    年六月二十六日至九十四年一月七日新增或修正之條文，就
    其所定數額提高為三倍」，及刑法第33條第5款修正為：「
    主刑之種類如下：五、罰金：新臺幣一千元以上，以百元計
    算之」等規定觀之，依修正後之法律，刑法第214 條使公務
    員登載不實罪所得科處之罰金刑最高額為新臺幣1萬5,000元
    、最低額為新臺幣1,000 元，然依被告行為時即修正前刑法
    第33條第5款規定之罰金最低額為銀元1元，並提高10倍計算
    ，前開罰金刑，最高額為銀元5,000,元，最低額為銀元10元
    ，若乘以3倍而換算為新臺幣，最高額雖與新法同為新臺幣1
    萬5,000 元，然最低額僅為新臺幣30元。因此，比較上述修
    正前、後之刑罰法律，自以被告行為時即修正前關於科處罰
    金刑之法律較有利於被告。
  (二)被告行為後，刑法第56條連續犯之規定，於94年1月7日修正
    公布刪除，並於95年7月1日施行，是於新法修正施行後，被
    告多次行使使公務員登載不實罪之犯行，即須分論併罰。則
    被告之犯行，因行為後新法業已刪除連續犯之規定，此刪除
    雖非犯罪構成要件之變更，但顯已影響行為人刑罰之法律效
    果，自屬法律有變更，經比較新、舊法規定，修正後之規定
    對於被告較為不利，依刑法第2條第1項前段之規定，仍應適
    用較有利於被告之行為時法律即舊法論以連續犯。
  (三)再被告行為後，刑法第41條第1 項前段亦有修正，被告行為
    時，依修正前刑法第41條第1 項前段、罰金罰鍰提高標準條
    例第2 條（現已刪除）之規定，有期徒刑、拘役易科罰金之
    折算標準，原以銀元100元、200元、300元折算1日，經折算
    為新臺幣後，應以新臺幣300元、600元、900元折算1日，而
    刑法第41條第1項前段修正後，則規定為以新臺幣1,000元、
    2,000元或3,000元折算1 日，此因屬科刑規範事項之變更，
    其折算標準為裁判時所應諭知，自有就新舊法規定比較之必
    要，經比較新舊法結果，以被告行為時關於易科罰金之規定
    ，較有利於被告。故本案應依修正前刑法第41條第1 項前段
    及修正刪除前罰金罰鍰提高標準條例第2 條之規定，對被告
    諭知易科罰金之折算標準。
三、被告與CHHUON SOKUNITHEA 並無結婚之意思，卻虛偽辦理結
    婚手續，並據以使我國公務員為前揭登記，且持登載後之相
    關公文書予以行使之行為，足以生損害於戶政機關對戶政管
    理之正確性，及警察機關對於外籍人士進入我國之核查發生
    不正確之損害。是核被告所為，係犯刑法第216條、第214條
    之行使使公務員登載不實罪。且：
  (一)依修正前刑法第28條規定：「二人以上共同實施犯罪之行為
    者，皆為正犯。」修正後刑法第28條則規定：「二人以上共
    同實行犯罪之行為者，皆為正犯。」，經比較新舊法之結果
    ，舊法中「實施」一詞，尚涵蓋陰謀、預備、著手、實行之
    概念在內，較之新法僅以參與「實行」作為共同正犯之行為
    要件，舊法關於共同正犯之成立採取較為寬鬆之認定標準。
    惟本案被告行使使公務員登載不實犯行，均已達著手實行階
    段，無論依修正前、後之刑法第28條規定，均成立共同正犯
    ，就此部分應無新、舊法何者較有利於被告之可言，自應適
    用修正後刑法第28條之規定（參見最高法院95年第21次刑事
    庭紀錄節本）。從而，被告與共犯CHHUON SOKUNITHEA 、官
    威成對於上開犯罪之實行，有犯意聯絡及行為分擔，應依修
    正後刑法第28條規定，論以共同正犯。
  (二)被告先後多次行使使公務員登載不實之行為，時間緊接，所
    犯構成要件相同，顯係基於概括之犯意為之，為連續犯，應
    依修正前刑法第56條連續犯之規定，論以一罪，並加重其刑
    。
  (三)爰審酌被告因貪圖收取4 萬元報酬之犯罪動機，目的係在使
    外籍女子入境臺灣，而以假結婚方式使外籍女子得以申請入
    境，不僅破壞婚姻制度，且危害戶政機關對於戶籍管理、境
    管單位對於入境管理之正確性，其行為所生損害非微，然其
    於本院審理時已坦承犯行，態度良好等一切情狀，量處如主
    文所示之刑，並依修正前刑法第41條第1 項前段及修正刪除
    前罰金罰鍰提高標準條例第2 條之規定，對被告諭知易科罰
    金之折算標準。
  (四)又被告犯罪之時間為93年6月間，係在96年4月24日以前，合
    於中華民國九十六年罪犯減刑條例第2 條第1項第3款之減刑
    條件，爰減其宣告刑1/2，併依同條例第9條之規定，諭知易
    科罰金之折算標準，以示懲儆。
據上論斷，應依刑事訴訟法第273 條之1第1項、第299條第1項前
段，刑法第2條第1項、第28條、刑法第216條、第214條、（修正
前）第56條、（修正前）第41條第1 項前段，罰金罰鍰提高標準
條例第1條前段、（修正前）第2條，中華民國96年罪犯減刑條例
第2條第1項第3款、第7條、第9條，判決如主文。
中    華    民    國    97    年    4     月    29    日
                  刑事第六庭  法  官  高英賓
上正本證明與原本無異。
如不服本判決，應於收受送達後10日內向本院提出上訴書狀（應
敘述具體理由並附繕本）。
上訴書狀如未敘述理由，應於上訴期間屆滿後20日內補提理由書
於本院。
                              書記官  司立文
中    華    民    國    97    年    4     月    29    日
附錄論罪科刑法條：
中華民國刑法第214條
明知為不實之事項，而使公務員登載於職務上所掌之公文書，足
以生損害於公眾或他人者，處3年以下有期徒刑、拘役或5百元以
下罰金。
中華民國刑法第216條
行使第210條至第215條之文書者，依偽造、變造文書或登載不實
事項或使登載不實事項之規定處斷。


司法院資訊處製作；財團法人民間司法改革基金會備份。
